臺灣高雄地方法院民事裁定
108年度消債更字第186號
聲  請  人  翁聖偉  
0000000000000000

代  理  人  陳正賢  
上列當事人因消費者債務清理事件聲請更生，本院裁定如下：
    主  文
聲請人翁聖偉自民國一百零八年八月十三日下午四時起開始更生
程序。
命司法事務官進行本件更生程序。
    理  由
一、本件聲請意旨略以：伊無力清償債務，曾向本院聲請前置調
    解，因無還款能力而於民國108年5月6日調解不成立，因聲
    請人有不能清償債務或有不能清償之虞，復未經法院裁定開
    始清算程序或宣告破產，爰依法聲請准予裁定更生等語。
二、按債務人不能清償債務或有不能清償之虞者，得依本條例所
    定更生或清算程序，清理其債務。債務人無擔保或無優先權
    之債務總額未逾新臺幣（下同）1,200萬元者，於法院裁定
    開始清算程序或宣告破產前，得向法院聲請更生。法院開始
    更生程序之裁定，應載明其年、月、日、時，並即時發生效
    力。法院裁定開始更生或清算程序後，得命司法事務官進行
    更生或清算程序，必要時得選任律師、會計師或其他適當之
    自然人或法人一人為監督人或管理人。消費者債務清理條例
    第3條、第42條第1項、第45條第1項及第16條第1項分別定有
    明文。
三、經查：
  ㈠聲請人所主張上開事實，業據其提出財產及收入狀況說明書
    （108年度司消債調字第185號卷，下稱調卷，第3至4頁）、
    財團法人金融聯合徵信中心前置協商專用債權人清冊（調卷
    第8至9頁）、薪資明細表（調卷第14頁、本案卷第27頁、第
    35頁、第42頁）、勞工保險被保險人投保資料表（調卷第15
    頁）、債權人清冊（本案卷第12頁）、信用報告（本案卷第
    14頁）、戶籍謄本（本案卷第15頁）、財政部高雄國稅局10
    6年及107年度綜合所得稅各類所得資料清單及總歸戶財產查
    詢清單（本案卷第17至19頁）、存摺（本案卷第28至30頁）
    、商業保險投保資料查詢結果表（本案卷第37頁）等在卷可
    參。
  ㈡次查，聲請人於106年及107年度申報所得均為0元，名下無財
    產，勞工保險自108年3月11日起投保於太子保全股份有限公
    司，投保薪資為33,300元。又聲請人於太子保全股份有限公
    司擔任保全員，據太子保全公司函覆之薪資明細表所載自10
    8年4月起至6月止，以應發金額（含本薪23,100元、津貼及
    加班費）扣除勞健保費後之每月收入分別為37,209元、33,9
    69元、38,209元，合計109,387元，平均每月收入為36,462
    元（計算式：109,387÷3＝36,462，本件均係採四捨五入計算
    ）等情，此有上開綜合所得稅各類所得資料清單、財產歸屬
    清單、勞工保險被保險人投保資料表、薪資明細表在卷可參
    （調卷第15頁、本案卷第17至19頁、第38頁）。則在查無聲
    請人有其他收入來源之情形下，佐以聲請人及太子保全公司
    均已提出客觀上應可採信之薪資證明，聲請人主張之工作及
    收入狀況應可採信，是本院即以上開3個月之平均月收入36,
    462元作為核算其現在償債能力之基礎，又聲請人任職未久
    ，日後如有其他事證仍得視情形調整其收入水準之認定。
  ㈢關於聲請人個人日常必要支出部分，聲請人陳稱其與母親共
    同居住，每月補貼母親3,000元（見本案卷第11頁背面）。
    按債務人必要生活費用，以最近一年衛生福利部或直轄市政
    府所公告當地區每人每月最低生活費一點二倍定之，本條例
    第64條之2第1項定有明文。本院參酌衛福部社會司所公告10
    8年度高雄市最低生活費標準為13,099元，則聲請人每月生
    活所必需除有特殊情形並有證據證明者外，自宜以此數額之
    1.2倍即15,719元為度，始得認係必要支出。又上開最低生
    活費用之標準，係照當地最近1年平均每人消費支出60％，依
    其基準之家庭收支調查報告調查表格式所示有關經常性支出
    之調查項目，其原即包括利息支出、食品、衣著、房租及水
    費、電費、醫療保健、交通、娛樂、教育等基本生活需求。
    本院認在聲請人未能立證證明其有其他特殊需求之情形下，
    其個人必要生活費用即應以此為限度。
  ㈣至扶養部分，聲請人主張每月須補貼其配偶生活費5,000元。
    按夫妻互負扶養之義務，其負扶養義務之順序與直系血親卑
    親屬同，其受扶養權利之順序與直系血親尊親屬同。受扶養
    權利者，以不能維持生活而無謀生能力者為限。前項無謀生
    能力之限制，於直系血親尊親屬，不適用之。民法第1116條
    之1、第1117條第1項及第2項定有明文。夫妻互受扶養權利
    之順序，既與直系血親尊親屬同，僅需有不能維持生活之情
    事，而不以無謀生能力為必要，此亦為最高法院79年台上字
    第2629號判例意旨所揭示。查聲請人配偶陳○○係68年生，10
    6年及107年度申報所得分別為151,806元（其中薪資所得137
    ,890元）、0元，名下無財產，勞工保險自108年4月13日起
    投保於力澂工程企業有限公司等情，此有戶籍謄本、所得資
    料及財產查詢清單、勞工保險被保險人投保資料表、存摺等
    在卷可參（本案卷第16頁、第20至22頁、第26頁、第31至32
    頁）；復觀之其配偶名下郵政存簿儲金簿交易明細，每月均
    存入「委發款項9,070元」，並於108年5月存入2筆「薪資」
    2,270元、8,988元，及6月存入1筆「薪資」17,589元，而聲
    請人於調解程序就司法事務官詢問扶養狀況乙節，陳稱：「
    我太太在加油站打零工，月薪平均約15,000元至16,000元」
    ，至上開「委發款項9,070元」則係中國石油化學股份有限
    公司之環境污染回饋金，作為配偶父親生活費之用等語（見
    本案卷第43頁），本院認聲請人之配偶既有薪資所得，應無
    不能維持生活之情形，所提列補貼配偶生活費每月5,000元
    ，本院尚難認列此部分為扶養必要支出。
  ㈤承上，聲請人主張尚須獨力扶養長子，每月支出扶養費7,000
    元。經查，聲請人之長子翁○○係100年生，106年及107年度
    申報所得均為0元、名下無財產等情，此有戶籍謄本、所得
    資料及財產查詢清單、在學成績證明書在卷可參（本案卷第
    15頁、第23至25頁、第33頁）。扶養費用之部分，依消費者
    債務清理條例第64條之2第1項及第2項規定，債務人必要生
    活費用，以最近一年衛生福利部或直轄市政府所公告當地區
    每人每月最低生活費一點二倍定之；受扶養者之必要生活費
    用，準用第1項規定計算基準數額，並依債務人依法應負擔
    扶養義務之比例認定之，而108年度高雄市每人每月生活所
    必需即為最低生活費標準13,099元之1.2倍即15,719元，則
    除有特殊情形並有證據證明者外，聲請人所應負擔其長子每
    月之扶養費自宜以此為度，始得認係必要支出，是在無其他
    更為詳實之資料可供佐證之情形下，本院認即應以108年度
    高雄市之每人每月之生活所必需15,719元，本院復考量聲請
    人及配偶平均每月收入有相當差距，認聲請人與配偶應各依
    其經濟能力分擔長子扶養費，則聲請人之長子每月生活所必
    需由聲請人及其配偶依每月收入比例分攤，聲請人負擔數額
    即以10,925元【計算式：15,719×36,462÷（36,462＋16,000
    ）＝10,925】為適當。
四、綜上所述，以聲請人現每月收入36,462元為其償債能力基準
    ，扣除個人必要生活費15,719元及長子扶養費10,925元後，
    餘9,818元，而聲請人目前負債總額為743,182元（參調卷第
    55頁聯邦銀行63,013元，及調卷第23頁以下，摩根聯邦資產
    公司284,537元、滙誠第二資產公司28,917元、滙誠第一資
    產公司269,855元、良京實業公司61,006元、新加坡商艾星
    國際公司13,854元，普羅米斯顧問公司依債權人清冊所載22
    ,000元），以聲請人每月所餘按月攤還結果，如不計利息，
    需至少6年（計算式：743,182÷9,818÷12＝6.3）始能清償完
    畢，如加計利息負擔，其還款年限顯然更長，應認其已不能
    清償債務。此外，聲請人無擔保或無優先權之債務總額未逾
    1,200萬元，且無本條例第6條第3項、第8條或第46條各款所
    定駁回更生聲請之事由存在，則聲請人聲請更生為有理由，
    應予准許，爰命司法事務官進行本件更生程序。
五、依本條例第11條第1項、第45條第1項，裁定如主文。
中　　華　　民　　國　　108 　年　　8 　　月　　13　　日
                  民事庭　法　官　沈建興
以上正本係照原本作成。
本裁定不得抗告。
中　　華　　民　　國　　108 　年　　8 　　月　　13　　日
                          書記官  胡美儀